臺灣高雄地方法院刑事判決　　　　　　　100年度易字第482號
公　訴　人　臺灣高雄地方法院檢察署檢察官
被　　　告　吳　庭
上列被告因妨害名譽案件，經檢察官提起公訴（99年度調偵字第
290 號），本院判決如下：
    主  文
吳庭犯公然侮辱罪，處拘役貳拾日，如易科罰金，以新臺幣壹仟
元折算壹日。
    事  實
一、吳庭及林秀花因臺灣高雄地方法院檢察署97年度偵字第1873
    2 號過失傷害一案，於民國97年7 月11日下午2 時7 分至臺
    灣高雄地方法院檢察署第8 偵查庭應訊，嗣於同日下午2 時
    45分訊問結束後步出偵查庭，吳庭竟基於公然侮辱之犯意，
    在偵查庭外走廊上之不特定人得共見共聞場合下，公然對林
    秀花辱以「你賣肉在賺錢，要錢去賺（臺語）」等語，影射
    林秀花係從事性工作之風塵女子，足以妨害林秀花之名譽。
二、案經林秀花訴由臺灣高雄地方法院檢察署檢察官偵查起訴。
    理  由
一、按被告以外之人於審判外之言詞或書面陳述，除法律有規定
    者外，不得作為證據；又被告以外之人於審判外之陳述，雖
    不符第159 條之1 至第159 條之4 之規定，但經當事人於審
    判程序同意作為證據，法院審酌該言詞陳述或書面陳述作成
    時之情況，認為適當者，亦得為證據；當事人、代理人或辯
    護人於法院調查證據時，知有第159 條第1 項不得為證據之
    情形，而未於言詞辯論終結前聲明異議者，視為有前項之同
    意，刑事訴訟法第159 條第1 項、第159 條之5 規定甚明。
    經查，本判決後開所引用之各該被告以外之人於審判外之陳
    述（包括書面陳述），雖屬傳聞證據，惟業經被告吳庭及檢
    察官於審理期日時均表示無意見而不予爭執，且迄至言詞辯
    論終結前亦均未聲明異議，本院審酌上開證據資料製作時之
    情況，尚查無違法不當之瑕疵，亦認為以之作為證據應屬適
    當，故揆諸上開法律規定與說明，爰逕依刑事訴訟法第159
    條之5 規定，認上述證據資料均例外有證據能力。
二、訊據被告固不否認於前開時、地，有說出「你賣肉在賺錢，
    要錢去賺」之言語，惟矢口否認有妨害名譽之犯意，辯稱：
    當天伊是對女兒說上開言語，並非針對林秀花云云。經查：
（一）被告及告訴人林秀花有因臺灣高雄地方法院檢察署97年度
      偵字第18732 號過失傷害一案，於97年7 月11日下午2 時
      7 分至臺灣高雄地方法院檢察署第8 偵查庭應訊，嗣於同
      日下午2 時45分訊問結束，其2 人隨即步出偵查庭外，並
      於走廊上短暫對話等情，有點名單、訊問筆錄及偵查庭外
      監視器錄影畫面光碟、勘驗筆錄在卷可稽（見臺灣高雄地
      方法院檢察署97年度偵字第18732 號卷第3-7 頁，99年度
      調偵字第290 號卷第17頁，光碟附於97年度他字第5809號
      卷末資料袋內），應堪認定，先予敘明。
（二）被告既不否認於前開時、地，有說出「你賣肉在賺錢，要
      錢去賺」之言語，且於偵訊時亦曾供承：「我當時是生氣
      ，所以有用臺語這麼說。我知道『賣肉賺錢』的意思，我
      要收回我的話，我承認有錯，也已經向林秀花道歉，願意
      再次道歉」等語（見臺灣高雄地方法院檢察署97年度他字
      第5809號卷第6 頁，97年度調偵字第1098號卷第7 頁，98
      年度調偵字第677 號卷第15頁），核與告訴人林秀花於偵
      訊時所述「97年7 月11日開完偵查庭後，被告在庭外的走
      廊對我說『你賣肉在賺錢，要錢去賺』。當時外面有很多
      人，也有法警、監視器。我認為被告意指要我去當妓女」
      之情節一致（見臺灣高雄地方法院檢察署97年度他字第58
      09號卷第5 頁），並經本院勘驗被告上開供述無誤，有本
      院法官助理製作之勘驗報告為憑（見本院卷第12-17 頁）
      ，是此部分事實，堪可認定。再者，依上開言語內容已足
      暗示或影射告訴人林秀花為從事性交易之女子，衡諸社會
      常情，亦係就個人之人格所為之負面評價，並伴隨有性生
      活不檢點的貶抑，與以「性」及「肉體」作為交換籌碼之
      意涵，顯足以毀損他人名譽。此外，被告本件行為之場合
      為臺灣高雄地方法院檢察署偵查庭外走廊上，當時亦尚有
      其他人士在庭外往來，此觀前開監視錄影畫面勘驗筆錄甚
      明，自屬不特定人得共見共聞之場所，被告所為言語客觀
      上已足使不特定人聽聞，足見其主觀上確有當眾對告訴人
      林秀花公然侮辱其人格之故意至明。
（三）被告雖於審理時以前詞置辯，但其於偵查中已坦認如前，
      不能排除有事後卸責之虞。又於審理時原辯稱：當天伊是
      罵在庭外之2 名女兒蔡惠韻、蔡惠敏「你賣肉在賺錢，要
      錢去賺」，因伊女兒當時嫌賺的錢太少想換工作，伊要她
      們去工作才這樣說云云（見本院100 年度審易字第627 號
      卷第25頁），嗣改稱：是在法院外，伊女兒問開庭狀況，
      伊說林秀花只是要錢才會講這些話云云（見本院卷第35頁
      ），顯然前後不一，難以憑信。此外，經本院傳訊其女兒
      蔡惠敏，彼證稱：「我陪同被告到高雄地檢署開庭時，沒
      有陪同被告進入法院，都在建築物外面樹下等。我只知道
      開完庭後，被告到高雄地檢署的門口外面時，我問被告說
      開庭開的如何，被告說對方要錢，我說給他好了，否則這
      樣走法院很囉嗦，被告就很兇的說『要錢你去賺阿（臺語
      ）』」等語（見本院卷第37-43 頁），亦和被告所辯情節
      不相吻合，要難以證人蔡惠敏所述作對被告有利之認定，
      是被告前揭所辯，顯屬卸責之詞，不足採信。
（四）綜上，被告有如事實欄所示公然侮辱告訴人林秀花之犯行
      ，事證明確，堪以認定，應予依法論科。
三、按某甲對多數人罵乙女為娼，如係意圖散布於眾而指摘或傳
    述其為娼之具體事實，自應成立刑法第310 條第1 項之誹謗
    罪，倘僅漫罵為娼，並未指有具體事實，仍屬公然侮辱，應
    依同法第309 條第1 項論科（司法院院字第2179號解釋參照
    ）。查依被告前述言語內容觀之，可知其並未以任何描述具
    體人、時、地、行為方式等細節之事件為其指摘內容，而僅
    係以類如「妓女」等空洞但足以貶損告訴人林秀花社會評價
    之輕蔑言詞，謾罵告訴人林秀花，是核被告所為，係犯刑法
    第309 條第1 項之公然侮辱罪。爰審酌被告為智識成熟之成
    年人，仍未能謹慎行事，本件因與告訴人林秀花間有糾紛，
    竟不思以理性溝通之方式解決，而在不特定人得共見共聞之
    偵查庭外走廊上，以貶抑人格之言語侮辱告訴人林秀花，損
    害告訴人林秀花之名譽及人格尊嚴。又犯後雖坦認有上開部
    分言語，惟否認有妨害名譽犯意，未見反省之意，且迄未與
    告訴人林秀花達成和解，所造成之損害非輕，兼衡其犯罪動
    機、目的、手段等一切情狀，量處如主文所示之刑，並諭知
    易科罰金之折算標準，以示懲戒。
據上論斷，應依刑事訴訟法第299 條第1 項前段、刑法第309 條
第1 項、第41條第1 項前段，刑法施行法第1 條之1 ，判決如主
文。
本件經檢察官陳俊宏到庭執行職務。
中    華    民    國   100    年    5     月    31    日
              刑事第十七庭  審判長法  官  陳君杰
                                  法  官  毛妍懿
                                  法  官  余銘軒
以上正本證明與原本無異。
如不服本判決應於收受送達後10日內向本院提出上訴書狀，並應
敘述具體理由；如未敘述上訴理由者，應於上訴期間屆滿後20日
內向本院補提理由書（均須按他造當事人之人數附繕本）「切勿
逕送上級法院」。
中    華    民    國   100    年    6     月    2     日
                                  書記官  吳書逸
附錄論罪科刑法條
中華民國刑法第309條
公然侮辱人者，處拘役或 3 百元以下罰金。
以強暴犯前項之罪者，處 1 年以下有期徒刑、拘役或 5 百元以
下罰金。